【裁判字號】    96,交聲,184
【裁判日期】    970307
【裁判案由】    違反道路交通管理處罰條例聲明異議
【裁判全文】
臺灣雲林地方法院交通事件裁定         96年度交聲字第184號
移
異  議  人
即受處分人  甲○○
上列異議人即受處分人因違反道路交通管理處罰條例案件，對於
交通部公路總局嘉義區監理所雲林監理站民國96年9 月17日所為
之裁決（雲監裁字第裁72-AEV021423、72-AEV021423號裁決書）
，聲明異議，本院裁定如下：
    主  文
異議均駁回。
    理  由
一、原處分意旨略以：異議人即受處分人甲○○於民國96年2 月
    24日下午1 時45分許，駕駛車牌號碼2N-4407 號自用小客車
    ，在臺北市○○○路32號前設有禁止停車標誌之處所停車，
    並在起駛前，不讓行進中之車輛優先通行。經臺北市政府警
    察局大同分局交通分隊警員以該車有違反道路交通管理處罰
    條例第45條第10款、第56條第1 項第4 款規定之行為，而掣
    單逕行舉發。嗣異議人於舉發通知單上所載之應到案日期前
    提出申訴，經原處分機關認異議人之申訴無理由，乃依道路
    交通管理處罰條例第45條第10款、第56條第1 項第4 款及違
    反道路交通管理事件統一裁罰基準表之規定，就在起駛前，
    不讓行進中車輛優先通行之違規部分裁處新臺幣（下同）1,
    800 元罰鍰，並依同條例第63條第1 項第1 款規定，記違規
    點數1 點；另就在設有禁止停車標誌處所停車之違規部分裁
    處罰鍰1,200 元。
二、聲明異議意旨略以：就雲監裁字第裁72-AEV021423號裁決書
    部分，異議人由路邊開出時，已完全確定後方無車才緩慢開
    出，車開至外車道並已直行，才被對方擦撞，而對方在內車
    道行駛卻在外車道與我車相撞，顯然過失在對方。另就雲監
    裁字第裁72-AEV021423號裁決書部分，異議人停車時間為96
    年2 月24日（農曆元月7 日）新年連續假日期間，臺北市所
    有紅、黃線開放停車。為此請求撤銷原處分云云。
三、經查：
    (一)就交通部公路總局嘉義區監理所雲林監理站雲監裁字第裁
      72-AEV021423號部分：
      1.按汽車駕駛人起駛前，不讓行進中之車輛、行人優先通
        行，處600 元以上1,800 元以下罰鍰，並記違規點數1
        點，道路交通管理處罰條例第45條第10款及第63條第1
        項第1 款分別定有明文。
      2.異議人於交通事故談話紀錄表稱：「我當時起步之時，
        我有注意到我車之左前後視鏡，當時後方都沒有車輛行
        駛而來，而我車就起步約1 公尺左右，突然有1 計程車
        就663-ND沿同方向同車道行駛，其速度非常的快，其右
        後側車身擦撞至我車之左前車角保險桿而肇事」等語。
        而車牌號碼663-ND號營業用小客車駕駛人張榮暉則稱：
        「當時我車直行，約我右前方2 公尺左右，有1 自小客
        車就2N-4407 從路邊起步，我車還是直行，我車右後側
        車身傳來擦撞聲，我下車查看，原來是該自小客之左前
        車角保險桿碰撞至我車之右後側車身而肇事」等語。由
        上開2 人供述，可知異議人當時所駕駛之車輛確實屬於
        剛起駛之狀態，而張榮暉所駕駛之車輛則屬於行進中之
        車輛，應可認定。
      3.茲有疑義者，異議人是否未讓行進中車輛優先通行？亦
        即異議人於起駛前是否有注意到後方或旁邊有行進中車
        輛？觀諸現場圖，肇事地點之西寧北路32號前路邊，即
        異議人停車處，係禁止停車之黃線區區面邊線至
        中間車道分隔線之外側車道寬6.5 公尺，內側車道寬為
        3.2 公尺；再依現場照片所示，異議人與張榮暉所駕駛
        之車輛均係小型汽車，車寬僅2 公尺餘，異議人之車輛
        係左前車角保險桿有擦痕，張榮暉之車輛則係右後車身
        有刮擦痕；另參以異議人與張榮暉上開所述內容；可見
        異議人應係車頭剛向左起步約1 公尺時，其左前車角之
        保險桿即與張榮暉車之右後側車身擦撞，當時2 車撞擊
        力道應甚小，否則2 車應會有更明顯深刻之撞擊痕跡，
        然此2 車均僅有輕微擦撞，擦撞範圍亦不大，如此亦可
        反推當時2 車之車速應均不快。既然張榮暉之車速並不
        快，異議人於車輛起駛前，對於左後方有來車，理應可
        從後視鏡中清楚看見，其諉稱完全沒看到云云，顯不可
        採。
      4.綜上所述，異議人上開在起駛前，不讓行進中之車輛優
        先通行之違規事實，應堪認定。其執前詞所辯，顯係事
        後卸責之詞，不足採信。從而，原處分機關依道路交通
        管理處罰條例第45條第10款規定，裁處異議人1,800 元
        罰鍰，並依同條例第63條規定，記違規點數1 點，於法
        並無不合。此部分異議為無理由，應予駁回。
    (二)就交通部公路總局嘉義區監理所雲林監理站雲監裁字第裁
      72-AEV021424號部分：
      1.按黃實線設於路側者，用以禁止停車；其禁止時間為每
        日上午7 時至晚間8 時，如有延長或縮短之必要時，應
        以標誌及附牌標示之。次按汽車駕駛人停車時，有在設
        有禁止停車標誌、標線之處所停車之情形者，處600 元
        以上1,200 元以下罰鍰。道路交通標誌標線號誌設置規
        則第149 條第1 款第4 目、第168 條第4 項及道路交通
        管理處罰條例第56條第1 項第4 款分別定有明文。
      2.本件異議人所駕駛之車牌號碼2N-4407 號自用小客車，
        於96年2 月24日下午1 時45分許，確有停放在臺北市○
        ○○路32號週邊沿道路緣石及路面均繪有禁止停車黃線
        路段上之事實，業據異議人於聲明異議狀及臺北市政府
        警察局交通警察大隊聯合服務中心交通事故案件陳述單
        所是認，並有臺北市政府警察局北市警交字第AEV02142
        4 號舉發違反道路交通管理事件通知單、臺北市政府警
        察局大同分局96年4 月18日北市警同分交字第09630999
        000 號書函各1 紙附卷足憑，是異議人確有於上開黃線
        區停車之行為，應可認定。又該路段道路緣石側面確繪
        有黃色實線，現場並無延長或縮短黃線禁止停車時間之
        標誌及附牌，亦未設置假日開放停車之標誌及附牌等情
        ，亦有道路交通事故現場圖1 紙及現場照片數張附卷可
        稽，另本件舉發日期96年2 月24日雖係農曆過年期間，
        然該日臺北市並未開放所有紅、黃線可停車1 節，復有
        臺北市交通管制工程處96年12月11日函1 紙在卷可參，
        則異議人仍應遵照該路段所劃設之標線指示，依規定停
        車，異議人為合格駕駛人，對此自難諉為不知。因此，
        異議人確有將車輛停放於前述設有禁止停車標線處所之
        交通違規行為，應堪認定。至於該處是否另有其他違規
        停車車輛未受舉發等情，因公務機關或其他民眾如有違
        反交通規則之情形，自應由相關機關依交通法規予以責
        處，即他人違規行為被舉發與否，與異議人因違規而受
        罰，實屬2 事，異議人尚不得據此認其違規有正當理由
        ，附此敘明。
      3.綜上所述，異議人上開在設有禁止停車標誌處所停車之
        違規事實，應堪認定。其執前詞所辯，顯係事後卸責之
        詞，不足採信。從而，原處分機關依道路交通管理處罰
        條例第56條第1 項第4 款規定，裁處異議人1,200 元罰
        鍰，於法並無不合。此部分異議為無理由，應予駁回。
    (三)綜上所述，異議人上開違規事實，均應堪認定。原處分機
      關之處罰，於法均並無不合。本件異議為無理由，均應予
      駁回。
四、據上論斷，應依道路交通管理處罰條例第87條第2 項，道路
    交通案件處理辦法第19條，裁定如主文。
中    華    民    國    97    年    3     月    7     日
                  交通法庭  法  官  廖淑華
以上正本證明與原本無異。
如不服本裁定，應於裁定送達後5 日內向本院提出抗告狀（須附
繕本）。
                            書記官  張菀純
中    華    民    國    97    年    3     月    7     日


司法院資訊處製作；財團法人民間司法改革基金會備份。
